【裁判字號】    97,消債更,431
【裁判日期】    970815
【裁判案由】    更生事件
【裁判全文】
臺灣臺北地方法院民事裁定           97年度消債更字第431號
聲  請  人
即債務人    庚○○
上列當事人即債務人與債權人即遠東國際商業銀行股份有限公司
、台新國際商業銀行股份有限公司、合作金庫商業銀行股份有限
公司、台北富邦商業銀行股份有限公司、國泰世華商業銀行股份
有限公司、美商花旗銀行股份有限公司、荷商荷蘭銀行股份有限
公司、聯邦商業銀行股份有限公司、日盛國際商業銀行股份有限
公司、台灣土地銀行股份有限公司、乙○○○、丁○○○、丙○
○、戊○○、己○○、甲○○間聲請消費者債務清理事件，本院
裁定如下：
    主  文
更生之聲請駁回。
聲請費用由聲請人負擔。
    理  由
一、按債務人無擔保或無優先權之債務總額未逾新臺幣1,200萬
    元者，於法院裁定開始清算程序或宣告破產前，得向法院聲
    請更生，消費者債務清理條例第42條第1項定有明文。又聲
    請更生或清算不合程式或不備其他要件者，法院應以裁定駁
    回之，但其情形可以補正者，法院應定期間先命補正，復為
    同條例第8條所明定。再按消費者債務清理條例第第153條規
    定：「自債務人提出協商請求之翌日起逾三十日不開始協商
    ，或自開始協商之翌日起逾九十日協商不成立，債務人得逕
    向法院聲請更生或清算。」，而其立法意旨則以：「為免協
    商程序之延滯影響債務人清理債務，債權人如遲不開始協商
    ，或債務清償方案遲未能協商成立，應許債務人逕向法院聲
    請更生或清算，以儘速清理債務，早日重建經濟生活，爰設
    本條。同時為使受理協商之金融機構調閱債務人之財產、收
    入、業務及信用狀況，及參與協商之金融機構得及時取得資
    訊，並使債權人、債務人雙方得充分溝通，爰修正本條所定
    期間。」，是債務人提出協商請求，係因可歸責債務人之事
    由，例如不提出資料或同意金融機構調閱債務人之財產、收
    入、業務及信用狀況，以利金融機構得及時取得資訊，並使
    債權人、債務人得充分溝通者，即難認係符合前開消費者債
    務清理條例第第153條規定，即不能逕據以向法院聲請更生
    。
二、查本件債務人向本院聲請更生，雖主張：其有不能清償債務
    情事，前已提出債權人清冊及清償方案，於民國（下同）97
    年5月10日以書面向最大債權金融機構即台新國際商業銀行
    股份有限公司請求共同協商債務清償方案，然聲請後逾30日
    仍未開始協商，是依消費者債務清理條例第第153條規定，
    逕向法院聲請更生程序。然查：
（一）聲請人即債務人庚○○雖於97年5月12以存證信函，向最
      大債權銀行台新國際商業銀行股份有限公司依消費者債務
      清理條例規定聲請前置協商。惟並未依銀行公會遂擬訂「
      消費者債務清理條例債務人向最大債權金融機構辦理前置
      協商申請書」規定提出聲請，更未提出任何資料同意授權
      最大債權銀行「得向稅捐機關、勞保局、台灣集保結算所
      公司、其他金融機構或其他機關、團體查詢債務人之財產
      、收入、業務及向財團法人金融聯合徵信中心（以下簡稱
      聯徵中心）查詢債務人之各項信用狀況。」。
（二）次查最大債權銀行台新國際商業銀行股份有限公司為基於
      保障債務人之程序利益，及為保證雙方皆有公平接近權利
      存否及其範圍之資訊，以順利進行協商，踐行程序上誠信
      原則，乃指指派專員於同日15時21分許致電至000000000
      與聲請人即債務人取得連絡，告知其申請文件並未充分授
      權，不符相關資訊查詢單位格式。並允提供制式文件，並
      請其檢附完整文件後重新申請，債務人亦表示同意。而最
      大債權人台新國際商業銀行股份有限公司乃於同年5月13
      日以台灣郵政掛號單號00000000000000將銀行公會版申請
      書及債務人原始申請文件寄至債務人指定地址：桃園縣龜
      山鄉○○○路203號4樓，並於97年5月14日20:03妥投聲請
      人收受。然聲請人即債務人迄未補提資料向最大債權銀行
      台新國際商業銀行股份有限公司提出申請前置協商。
（三）上開事實業據債權銀行台新國際商業銀行股份有限公司陳
      述明確，並提出行政院金融資監督管理委員會函、會議記
      錄、網路郵局查詢資料、內部資料等為據，是自堪信為真
      實。
（四）綜上，並參考首開說明，本件聲請人即債務人聲請更生，
      並未踐履按消費者債務清理條例第第151條規定之前置協
      商，即因可歸責於聲請人即債務人之事由，未提出資料或
      同意授權最大債權銀行「得向稅捐機關、勞保局、台灣集
      保結算所公司、其他金融機構或其他機關、團體查詢債務
      人之財產、收入、業務及向財團法人金融聯合徵信中心（
      以下簡稱聯徵中心）查詢債務人之各項信用狀況。」，同
      時並使債權銀行無法及時取得資訊，以與聲請人即債務人
      充分溝通，故難認符合消費者債務清理條例第第153條規
      定。且此部分並無從補正，且本件債務人聲請更生，既不
      符合消費者債務清理條例第151條前置協商要件，依上說
     明，自應駁回其更生之聲請，爰裁定如主文。
中    華    民    國    97    年    8    月    15    日
              民事第二十一庭法      官  洪遠亮
上為正本係照原本作成
如不服本裁定，應於裁定送達後10日內，以書狀向本院提出抗告
，並繳納抗告費新臺幣1千元
中    華    民    國    97    年    8    月    15    日
                            書  記  官  陳惠娟


司法院資訊處製作；財團法人民間司法改革基金會備份。
